【裁判字號】    97,交聲,429
【裁判日期】    971202
【裁判案由】    違反道路交通管理處罰條例聲明異議
【裁判全文】
臺灣新竹地方法院交通事件裁定  97年度交聲字第429號
移送機關    交通部公路總局新竹區監理所新竹市監理站
異  議  人  甲○○
上列受處分人因違反道路交通管理處罰條例案件，對於交通部公
路總局新竹區監理所新竹市監理站97年7 月1 日所為之處分（原
處分案號：竹監新四字第裁51-E00000000號）聲明異議，本院裁
定如下：
    主  文
異議駁回。
    理  由
一、按汽車駕駛人駕駛汽車肇事致人受傷或死亡者，應即採取救
    護措施及依規定處置，並通知警察機關處理，不得任意移動
    肇事汽車及現場痕跡證據，違反者處新臺幣3000元以上9000
    元以下罰鍰。但肇事致人受傷案件當事人均同意時，應將肇
    事汽車標繪後，移置不妨礙交通之處所。前項駕駛人肇事致
    人受傷而逃逸者，吊銷其駕駛執照；致人重傷或死亡而逃逸
    者，吊銷其駕駛執照，並不得再考領。道路交通管理處罰條
    例第62條第3 項、第4 項分別定有明文。而該條文之立法本
    旨，係在增進行車安全、保護他人權益，以維持社會秩序。
    蓋道路交通事故發生後，有致人受傷之情形，應即時救護或
    採必要之措施，以防損害範圍之擴大，如駕駛人於肇事後，
    隨即離開現場，不僅使肇事責任難以認定，更可能使受傷之
    人傷勢加重甚或喪失生命，故要求肇事人須在留在車禍現場
    處理。
二、原處分意旨略以：異議人即受處分人甲○○駕駛Z5-6843 號
    自小客車，於民國97年2 月8 日晚上沿新竹市○○路○ 段由
    南往北方向行駛，同日晚上11時許，其駕車行經新竹市○○
    路○ 段南下香山路橋電桿香山高幹152 支1D8777EB63號旁，
    與林彥銘所騎乘之3GC-667 號重型機車發生碰撞，致林彥銘
    人車倒地受有頭部外傷併右側腦挫傷出血及兩側硬腦膜下出
    血和顱骨骨折、左脛骨骨折、兩下肢挫傷，異議人於肇事致
    人受重傷後未留在現場立即採取救護措施及依規定處置並通
    知警察機關，即行逃逸，經新竹市警察局交通隊第三分隊以
    異議人肇事致人受重傷逃逸，而依道路交通管理處罰條例第
    62 條 第3 、4 項（漏載第3 項）規定而掣發竹市警交字第
    E0000000 0號舉發違反道路交通管理事件通知單（下稱舉發
    單），嗣異議人於舉發通知單上所載之應到案日期前向原處
    分機關即交通部公路總局新竹區監理所新竹市監理站提出申
    訴，原處分機關函請舉發單位調查結果，仍認異議人確有前
    揭違規行為，乃依道路交通管理處罰條例第62條第3 項、第
    4 項（裁決書漏載第3 項）規定，於97年7 月1 日開立裁決
    書，裁處異議人罰鍰新臺幣9000元，並吊銷駕駛執照，永久
    禁考等語。
三、聲明異議意旨略以：當時異議人有下車查看，發現林彥銘毫
    無回應，一時驚嚇，因異議人當時手機沒電，故開車至6 、
    700 公尺遠之超商打電話叫救護車，因新竹市警察局交通隊
    警員到場時，異議人尚未到場，故交通隊警員即開立異議人
    肇事逃逸之舉發單，實際上異議人並未逃逸等語。
四、經查：本件異議人於前揭時、地，駕駛車號Z5-6843 號牌自
    小客車，於97年2 月8 日晚上沿新竹市○○路○ 段由南往北
    方向行駛，同日晚上11時許，其駕車行經新竹市○○路○ 段
    南下香山路橋電桿香山高幹152 支1D8777EB63號旁，撞及林
    彥銘所騎乘之3GC-667 號重型機車，致林彥銘人車倒地受有
    頭部外傷併右側腦挫傷出血及兩側硬腦膜下出血和顱骨骨折
    、左脛骨骨折、兩下肢挫傷，而異議人於肇事後未停留於現
    場處理，即行離去之違規事實，已據異議人於警詢時供承明
    確：「我當時因手機沒電，我本身因突然的事故受到驚嚇，
    當下直覺反應要先打119 ，所以才駕車駛離現場返回父親家
    。」、「（問：警方到達現場處理車禍事故時你人是否已離
    開現場？離開現場後你去何處做何事情？）是的，我已經離
    開現場。我到超商【新竹市○○路○ 段60-2號】請店員幫我
    打119 叫救護車，當時已經有人在請店員打給119 ，所以我
    就沒有出聲音請店員幫我報119 請救護車。」、「（警方於
    當日23時15分接獲通報，警方到達現場處理時你為何不在現
    場？）我當時嚇到，所以我不敢過去。」「（問：你車禍後
    離開現場，人、車子往哪個方向行駛？）我先往長興街父親
    家方向行駛，因家中無人，我隨即趕去超商報119 ，23時5
    分到達超商。」「（你為何不直接至超商請店員幫你打電話
    給119 ？為何要過5 分鐘後才從長興街去請超商店員打電話
    給119 ？）當時我嚇到，所以我就先回家想跟父親講順便打
    電話，但是我父親不在，所以我又再去超商。」「（問：你
    車禍後將車子停在何處？為何將你車子停在那裡？）我停在
    我舅舅家。因為家被拍賣，所以我有時住南港街舅舅家，有
    時住長興街父親家。」（參本院卷第13-14 頁之警詢筆錄）
    ，且異議人於警詢亦自承警方在現場所採證之1 面Z5-6843
    號車牌係異議人所掉落等語（參本院卷第14頁之警詢筆錄）
    ，此外，並有道路交通事故現場圖、道路交通事故調查報告
    表（一）（二）、林彥銘之診斷證明書、異議人之駕照與行
    照影本暨車禍現場相片附卷可稽（參本院卷第23-27 頁、第
    38 -45頁），異議人前揭肇事逃逸行為，復經臺灣新竹地方
    法院檢察署檢察官以97年度調偵字第164 號為緩起訴處分確
    定一節，有該處分書在卷可查（緩起訴期間為1 年，應履行
    之事項：立具悔過書），復經本院調閱臺灣新竹地方法院檢
    察署前揭案號卷證核閱無誤。又證人即處理本件車禍乙○○
    ○○於本院調查時亦證述：我在現場30分鐘都沒有看到異議
    人，現場照相也沒有看到異議人，我在現場完全沒有看到Z5
    -6843 號自小客車等語（參本院卷第53、55頁）。綜上所述
    ，異議人於肇事後確未停留在車禍現場，反係駕車駛離而返
    回父親住處，迄父親家中無人，始至超商欲託店員報案，惟
    早在異議人至超商前，已有路人託超商店員報案，然異議人
    於知悉有人報案後仍未返回車禍現場等候，於處理車禍警員
    在現場長達30分鐘期間，異議人仍未返回車禍現場，反係駕
    車離開超商至其舅父住處，倘異議人若無逃逸心態，依其所
    言，其欲囑託報案之超商即在距車禍現場約6 、700 公尺處
    ，於警員處理車禍之30分鐘內返回現場綽綽有餘，然異議人
    捨此而不為，是其所辯無逃逸之意圖云云，顯不可採。
五、末按「稱重傷者，謂下列傷害：一、毀敗或嚴重減損一目或
    二目之視能。」，刑法第10條第4 項第1 款定有明文。經本
    院向財團法人國泰綜合醫院新竹分院查詢被害人林彥銘之傷
    勢結果，被害人林彥銘因本件車禍造成左眼視神經已呈萎縮
    狀態、視力僅達0.05，中心視野損達24db，機能嚴重減損且
    永久無法復原，此有該院97年11月14日（97）竹行字第662
    號函在卷可參，是被害人林彥銘確已達重傷之程度。
六、綜上所述，異議人確有於前揭時、地駕車肇事致人受重傷而
    逃逸之違規行為，原處分機關就異議人前項違規行為，依道
    路交通管理處罰條例第62條第3 項（漏引）、第4 項、違反
    道路交通管理事件統一裁罰基準表之規定，處罰鍰9000元，
    並吊銷駕駛執照，永久禁考之處罰，並無不當。本件異議為
    無理由，應予駁回。
六、據上論結，應依道路交通案件處理辦法第19條，裁定如主文
    。
中    華    民    國    97    年    12    月    2     日
                  交通法庭      法    官  賴淑敏
以上正本證明與原本無異。
如不服本裁定，應於裁定送達後5日內向本院提出抗告狀。
中    華    民    國    97    年    12    月    2     日
                                書 記 官  劉亭筠


司法院資訊處製作；財團法人民間司法改革基金會備份。
